【裁判字號】    95,易,40
【裁判日期】    950417
【裁判案由】    竊盜等
【裁判全文】
臺灣高雄地方法院刑事判決                95年度易字第40號
公  訴  人  臺灣高雄地方法院檢察署檢察官
被      告  丙○○
                    （現於臺灣高雄第二監獄附設勒戒所）
上列被告因竊盜案件，經檢察官提起公訴（94年度偵字第26955
號），本院判決如下：
    主  文
丙○○被訴竊盜部分免訴。
    理  由
一、公訴意旨略以：丙○○曾因搶奪、竊盜案件，經法院判處有
    期徒刑1 年、2 年確定，應執行有期徒刑2 年10月，於民國
    94年1 月26日執行完畢。詎仍不知悔改，於94年11月16日下
    午3時 許，在高雄市○○區○○路某處，拾獲甲○○所有國
    民身分證1 枚（該身分證係甲○○於同年月14日下午3 時許
    ，在高雄市苓雅區聖功醫院內遭不明人士竊取），竟基於自
    己不法之所有及變造特種文書之犯意，將身分證侵占入己，
    並於同日晚間7 時許，在高雄市○○區○○街22號住處，將
    「甲○○」之身分證換貼上自己照片，足生損害於「甲○○
    」及戶政機關對身分證件管理之正確性。丙○○另基於自己
    不法所有之概括犯意，先於同年月19日下午1 時許，在高雄
    市○○區○○路221 號「傻瓜冰茶」店內，利用店員乙○○
    不注意之際，徒手竊取乙○○所有皮包1 個（內有新台幣65
    00元、身分證、駕駛執照、現金卡、金融卡各1 張）得手。
    丙○○復於同年月20日上午10時37分許，進入高雄市○○區
    ○○路與光華路口「燦坤3C賣場」內，竊取賣場陳列販賣之
    OLYMPUS 牌，IR300 型數位相機1 台（價值約1 萬1900元）
    得手。丙○○於竊得上開物品後，旋即於同日下午1 時許，
    持該數位相機前往丁○○在高雄市前金區○○○路153 號「
    協日當舖」典當，丙○○為掩飾其真實身分，避免日後遭刑
    責追究，乃出示上開其所變造之「甲○○」身分證，交由不
    知情之丁○○登記，而行使上開變造之特種文書，足以生損
    害於甲○○、丁○○等人，旋因丁○○請丙○○提供數位相
    機電池，丙○○再於同日下午1 時30分許，前往高雄市三民
    區○○○路58號2 樓，向陳怡雯表示欲借數位相機電池1 個
    ，並質押「甲○○」之身分證及100 元，足以生損害於甲○○、陳怡雯等人。嗣經陳怡雯發覺有異後報警，經警前往處
    理，始悉上情，並扣得變造之「甲○○」身分證1 枚（涉嫌
    侵占及行使變造特種文書部分，由本院另行以簡易判決處刑
    ），因認被告連續涉犯刑法第320條第1項之竊盜罪嫌等語。
二、按案件曾經判決確定者，應諭知免訴之判決，並得不經言詞
    辯論為之，刑事訴訟法第302 條第1 款、第307 條分別定有
    明文。此項訴訟法上所稱之一事不再理之原則，關於實質上
    一罪或裁判上一罪，均有其適用；連續犯、牽連犯均屬裁判
    上一罪，常業犯則係實質上一罪，連續犯之一部分行為、牽
    連犯之方法或結果之犯罪行為，業經判決確定，或常業犯之
    一部份犯罪事實曾經判決確定，其效力當然及於全部，倘檢
    察官復就連續犯之部分行為、牽連犯之方法或結果行為，或
    將常業犯之其他部份犯罪事實，重行起訴，均應諭知免訴之
    判決，此有最高法院91年度台上字第3386號判決、60年台非
    字第77號判例等意旨可參。次按判決應宣示之，但不經言詞
    辯論之判決，不在此限，刑事訴訟法第224 條第1 項定有明
    文。是裁判如經宣示者，於宣示時對外發生效力，而經宣示
    之判決，於最後審理事實法院宣示判決後始行發生之事實，
    既非該法院所得審判，即為該案判決之既判力所不及，其既
    判力對於時間效力之範圍，即應以最後審理事實法院之宣示
    判決日為判斷之標準，因而經宣示得上訴於高等法院之第一
    審刑事判決，如未據上訴，其既判力之時點，即應至宣判之
    日為準（最高法院82年度第4次刑庭會議決議可資參照）。
三、經查：本件被告丙○○前因於94年5 月23日下午1 時49分許
    ，與莊光輝共同前往高雄市苓雅區○○○路238 號遠傳電信
    成功門市部，由丙○○吸引店員注意並把風，由莊光輝下手
    竊取行動電話1 支之事實，業經臺灣高雄地方法院檢察署檢
    察官以94年度偵字第16954 號聲請簡易判決處，經本院於94
    年度11月25日以94年度簡字第5030號刑事判決判處有期徒刑
    四月，經被告上訴於本院，經本院以94年度簡上字第871 號
    判決駁回上訴確定，有上開聲請簡易判決處刑書1 份、本院
    判決書2 份、臺灣高等法院被告前案紀錄表1 份在卷可查。
    觀諸
    本件公訴人起訴被告所涉之犯罪事實，與被告前開判決確定
    之犯罪事實，所涉均為刑法竊盜罪，而本案之犯罪時間分別
    係在94年11月19日下午1 時許及同年月20日上午10時37分許
    ，均在前案確定判決宣示判決日之94年11月25日前，而被告
    之犯罪地點均同在高雄地區，且犯罪手法均係利用店員不注
    意之際，趁機竊取商品，是其所犯時間緊接，手法相同，觸
    犯構成要件同一之罪名，顯係基於概括之犯意反覆之，應係
    刑法第56條之連續犯，而有裁判上一罪之關係，是本案起訴
    之犯罪事實，自為上開確定判決既判效力所及。綜上所述，
    本件被告請求以本案起訴事實為前案確定判決效力所及為由
    ，請求為免訴之諭知，非無理由，揆諸前揭說明，爰不經言
    詞辯論，逕為諭知免訴之判決。
據上論結，應依刑事訴訟法第302 條第1 款、第307 條，判決如
主文。
中    華    民    國    95    年    4     月    17    日
              鳳山刑事第一庭  審判長  法  官   陳志銘
                                      法  官   林芳華
                                      法  官   林勇如
以上正本證明與原本無異。
如不服本判決，應於收受送達後10日內向本院提出上訴書狀。
中    華    民    國    95    年    4     月    17    日
                                      書記官   吳俊達


司法院資訊處製作；財團法人民間司法改革基金會備份。
